臺灣彰化地方法院刑事判決             100年度訴字第1290號
公  訴  人  臺灣彰化地方法院檢察署檢察官
被      告  杜建邦
            陳秀芬
            蕭昆璋
上列被告因違反廢棄物清理法案件，經檢察官提起公訴（100年
度偵字第4149號），本院判決如下：
    主    文
杜建邦未經主管機關許可，提供土地回填廢棄物，處有期徒刑壹
年貳月。緩刑年，並應於本判決確定後陸個月內向公庫支付新
臺幣伍萬元。
陳秀芬、蕭昆璋共同未依廢棄物清理法第四十一條第一項規定領
有廢棄物處理許可文件，從事廢棄物處理，處有期徒刑壹年貳月
。均緩刑年，並均應於本判決確定後陸個月內向公庫支付新臺
幣伍萬元。
    犯罪事實
一、杜建邦係座落彰化縣永靖鄉○○○段同安宅小段138號之1地
    號土地所有權人，陳秀芬係永春不動產員林莒光加盟店主任
    。杜建邦明知未經主管機關許可，不得提供土地回填、堆置
    廢棄物；另陳秀芬、蕭昆璋亦明知廢棄物之處理，依法應向
    主管機關申請核發廢棄物清除之許可文件後，始得為之。而
    杜建邦並未依規定經主管機關許可、蕭昆璋亦未領有廢棄物
    處理許可文件，杜建邦於民國99年2月間，為順利將前揭土
    地出賣予邱玉珍，遂委由知情並與蕭昆璋有處理廢棄物之犯
    意聯絡之陳秀芬以新臺幣（下同）16,000元之代價，僱請蕭
    昆璋以挖土機將上開土地上之波羅蜜數30、40株樹枝、塑膠
    網布掩埋、回填於上開土地。嗣周涵晴於99年4月8日向邱玉
    珍購買前揭土地後發覺有異，遂要求挖出上開掩埋物，始發
    現上情，乃向內政部警政署環保署警察隊告發查獲。
二、案經彰化縣警察局員林分局報告臺灣彰化地方法院檢察署檢
    察官偵查起訴。
    理    由
一、本件被告杜建邦、陳秀芬、蕭昆璋所涉係廢棄物清理法第46
    條第3款、第4款之法定刑為1年以上5年以下有期徒刑之罪，
    非死刑、無期徒刑、最輕本刑為3年以上有期徒刑之罪或高
    等法院管轄第一審案件。杜建邦、陳秀芬、蕭昆璋就被訴事
    實為有罪之陳述，經告知簡式審判程序之旨，並聽取檢察官
    及杜建邦、陳秀芬、蕭昆璋之意見後，本院合議庭依刑事訴
    訟法第273條之1第1項之規定，裁定由受命法官獨任進行簡
    式審判程序，合先敘明。
二、訊據杜建邦、陳秀芬、蕭昆璋對於上揭犯行坦承不諱，並經
    證人即彰化縣環境保護局人員鄭瑞德於偵查中證述、謝敏興
    、蕭書勳於警詢中證述、周涵晴於警詢及偵訊證述屬實，復
    有彰化縣事業廢棄物處理稽查紀錄工作單3張、現場照片10
    張在卷可證，足認被告自白與事實相符，堪可採信。本案事
    證明確，被告上開犯行，應堪認定。
三、按「本法所稱廢棄物，分下列二種：一、一般廢棄物：由家
    戶或其他非事業所產生之垃圾、糞尿、動物屍體等，足以污
    染環境衛生之固體或液體廢棄物。二、事業廢棄物：（一）
    有害事業廢棄物：由事業所產生具有毒性、危險性，其濃度
    或數量足以影響人體健康或污染環境之廢棄物。（二）一般
    事業廢棄物：由事業所產生有害事業廢棄物以外之廢棄物。
    前項有害事業廢棄物認定標準，由中央主管機關會商中央目
    的事業主管機關定之」，廢棄物清理法第2條第1、2項定有
    明文。本件被告掩埋、回填之物品有波羅蜜樹枝、塑膠網布
    ，尚查無符合「有害事業廢棄物認定標準」之情形，故應屬
    一般廢棄物。又按廢棄物清理法第46條第4款所規定犯罪構
    成要件行為，計有貯存、清除及處理三者；就事業廢棄物而
    言，其中所謂「清除」，指事業廢棄物之收集、運輸行為；
    「處理」，則包含(1)中間處理：指事業廢棄物在最終處置或
    再利用前，以物理、化學、生物、熱處理或其他處理方法，
    改變其物理、化學、生物特性或成分，達成分離、減積、去
    毒、固化或安定之行為。(2)最終處置：指衛生掩埋、封閉掩
    埋、安定掩埋或海洋棄置事業廢棄物之行為。(3)再利用：指
    事業產生之事業廢棄物自行、販賣、轉讓或委託做為原料、
    材料、燃料、填土或其他經中央目的事業主管機關認定之用
    途行為，並應符合其規定者，行政院環境保護署發布之事業
    廢棄物貯存清除處理方法及設施標準第2條2款、第3款規定
    甚明。本件被告陳陳秀芬受託僱請蕭昆璋以挖土機將上開土
    地上之波羅蜜樹枝、塑膠網布掩埋於上開土地，核「處理」
    行為。是被告杜建邦未經許可，提供土地供回填廢棄物，係
    犯廢棄物清理法第46條第1項第3款未經主管機關許可，提供
    土地回填廢棄物罪；被告陳秀芬、蕭昆璋明知未依廢棄物清
    理法規定領有廢棄物處理許可文件，不得從事廢棄物處理業
    務，竟違反之，是核陳秀芬、蕭昆璋所為，係犯廢棄物清理
    法第46條第4款之未領有廢棄物處理許可文件，從事廢棄物
    處理罪，陳秀芬、蕭昆璋間，就上開行為，有犯意聯絡，及
    行為分擔，為共同正犯。爰審酌被告杜建邦提供土地，委由
    陳秀芬僱請蕭昆璋處理、掩埋廢棄物，惟所處理、回填者僅
    為一般廢棄物，尚非具有危險性足以影響人體健康或污染環
    境之有害事業廢棄物，犯罪所生具體危害尚非鉅大，暨被告
    犯後已坦承犯行，犯罪後態度良好等一切情狀，量處如主文
    所示之刑。至公訴人雖具體求刑有期徒刑1年6月，惟本院認
    以處如主文所示之刑為適當，公訴人之求刑，核屬過重，附
    此敘明。末查被告杜建邦、陳秀芬、蕭昆璋前未曾因故意犯
    罪受有期徒刑以上刑之宣告，有臺灣高等法院被告前案紀錄
    表3份在卷為憑，其等因一時失慮，致罹刑章，經此偵審程
    序及刑之宣告，且本院並命被告杜建邦、陳秀芬、蕭昆璋並
    應向國庫支付5萬元，其等當知所警惕，本院因認所宣告之
    刑，以暫不執行為適當，均併予宣告緩刑3年，以啟自新。
    至未扣案之挖土機1台並無證據證明係被告所有且係專供犯
    罪所用之物，基於比例原則之衡量，認不宜宣告沒收。
四、至檢察官起訴書犯罪事實欄雖記載杜建邦亦明知廢棄物之處
    理，依法應向主管機關申請核發廢棄物處理之許可文件後，
    始得為之，竟與陳秀芬、蕭昆璋共同基於處理廢棄物之犯意
    聯絡而為之等語。然杜建邦係因欲出賣土地予他人始偶一僱
    請蕭昆璋為廢棄物之處理，尚難認有明知未依廢棄物清理法
    規定領有廢棄物處理許可文件，不得從事廢棄物處理業務而
    為之之犯意聯絡，是檢察官此部分記載，容有誤會，附此敘
    明。
據上論斷，應依刑事訴訟法第273條之1第1項、第299條第1項前
段，廢棄物清理法第46條第1項第3款、第4款，刑法第11條前段
、第28條、第74條第1項第1款、第2項第4款，判決如主文。
本案經檢察官陳顗安到庭執行職務。
中    華    民    國    100    年   12   月    30    日
                  刑事第四庭   法    官  蘇雅慧
以上正本證明與原本無異。
如不服本判決應於收受判決後10日內向本院提出上訴書狀，並
應敘述具體理由。其未敘述上訴理由者，應於上訴期間屆滿後
20日內向本院補提理由書(均須按他造當事人之人數附繕本)
「切勿逕送上級法院」。
告訴人或被害人對於判決如有不服具備理由請求檢察官上訴者，
其上訴期間之計算係以檢察官收受判決正本之日期為準。
中    華    民    國    100    年   12   月    30    日
                                 書記官  吳芳儀
附錄本案論罪科刑法條全文
廢棄物清理法第46條
有下列情形之一者，處 1 年以上 5 年以下有期徒刑，得併科新
臺幣 3 百萬元以下罰金：
一、任意棄置有害事業廢棄物。
二、事業負責人或相關人員未依本法規定之方式貯存、清除、處
    理或再利用廢棄物，致污染環境。
三、未經主管機關許可，提供土地回填、堆置廢棄物。
四、未依第 41 條第 1 項規定領有廢棄物清除、處理許可文件，
    從事廢棄物貯存、清除、處理，或未依廢棄物清除、處理許
    可文件內容貯存、清除、處理廢棄物。
五、執行機關之人員委託未取得許可文件之業者，清除、處理一
    般廢棄物者；或明知受託人非法清除、處理而仍委託。
六、公民營廢棄物處理機構負責人或相關人員、或執行機關之人
    員未處理廢棄物，開具虛偽證明。